ACORDAO-COMPLETO-2479917

ACÓRDÃO 7974/2021 ATA 17/2021 - SEGUNDA CÂMARA

VISTOS, relatados e discutidos estes autos de aposentadoria deferida pela administração da Câmara dos Deputados em favor de Francisco Gonçalves Pereira, Henrique Rodrigues Netto e Kátia de Carvalho;
	ACORDAM os Ministros do Tribunal de Contas da União, reunidos em Sessão da 2ª Câmara, nos termos do art. 71, III e IX, da Constituição de 1988, dos arts. 1º, V, 39, II, e 45 da Lei n.º 8.443, de 1992, e dos arts. 260, § 1º, e 262, § 2º, do RITCU, ante as razões expostas pelo Relator, em: 
	9.1. assinalar a ilegalidade do ato inicial de aposentadoria em favor de Katia de Carvalho (à Peça 4 sob o n.º 55974/2020) , negando-lhe o respectivo registro, em função da indevida concessão da vantagem como "quintos" de função inerente, todavia, às atribuições do cargo efetivo como Analista Legislativo-Consultoria, estando a percepção dessa vantagem desprovida do necessário suporte fático;
	9.2. assinalar a ilegalidade dos atos iniciais de aposentadoria em favor de Francisco Gonçalves Pereira (à Peça 3 sob o n.º 55805/2020) e Henrique Rodrigues Netto (à Peça 5 sob o n.º 59291/2020) , diante da indevida incorporação da vantagem como "quintos" de função, negando-lhes o respectivo registro;
	9.3. dispensar o ressarcimento das quantias percebidas indevidamente, mas de boa-fé, em consonância com a Súmula n.º 106 do TCU, deixando, ainda, de determinar a imediata cessação dos pagamentos inerentes aos "quintos" de função indicados no item 9.2 deste Acórdão, em respeito à decisão prolatada pelo STF no bojo do RE 638.115-CE;
	9.4. determinar que, no prazo de 15 (quinze) dias contados da ciência desta deliberação, a administração da Câmara dos Deputados adote as seguintes medidas:
	9.4.1. faça cessar os pagamentos decorrentes do ilegal ato de aposentadoria assinalado pelo item 9.1 deste Acórdão, sob pena de responsabilidade solidária da autoridade administrativa omissa, nos termos do art. 71, IX, da Constituição de 1988 e do art. 262, caput, do RITCU;
	9.4.2. dê ciência desta deliberação aos interessados, alertando-os de que o efeito suspensivo proveniente da eventual interposição do subsequente recurso junto ao TCU não os eximirá da devolução dos valores percebidos indevidamente após a notificação, diante do não provimento desse recurso, devendo encaminhar os comprovantes da correspondente notificação ao TCU no prazo de 30 (trinta) dias;
	9.4.3. encaminhe a este Tribunal, nos termos do art. 262, § 2º, do RITCU, o novo ato de concessão da aludida aposentadoria apontada pelo item 9.1 deste Acórdão, sem a ilegalidade indicada nesta deliberação, para que seja submetido à apreciação pelo TCU, na forma do art. 260, caput, do RITCU;
	9.4.4. reavalie e, se for o caso, promova a efetiva alteração da parcela inerente à incorporação de "quintos" de função originalmente concedida aos interessados indicados pelo item 9.2 deste Acórdão, diante da eventual necessidade de absorção dessa parcela pelas subsequentes modificações legais produzidas sobre a estrutura remuneratória da correspondente carreira, em sintonia, assim, com a deliberação proferida pelo Supremo Tribunal Federal no bojo do RE 638.115 durante a Sessão de 18/12/2019; devendo se manifestar anual e conclusivamente sobre o cumprimento, ou não, desse item do acórdão em item específico no seu Relatório de Gestão em cada exercício financeiro;
	9.4.5. promova a efetiva implementação das futuras absorções da parcela inerente à incorporação de "quintos ou décimos de função" para os interessados indicados pelo item 9.2 deste Acórdão em face das supervenientes modificações legais produzidas sobre a estrutura remuneratória da correspondente carreira, em observância, então, à deliberação proferida pelo Supremo Tribunal Federal no bojo do RE 638.115 durante a Sessão de 18/12/2019; devendo se manifestar anual e conclusivamente sobre o cumprimento, ou não, desse item do acórdão em item específico no seu Relatório de Gestão em cada exercício financeiro;
	9.5. determinar que o órgão de controle interno junto à Câmara dos Deputados verifique o efetivo cumprimento dos itens 9.4.4 e 9.4.5 deste Acórdão, devendo se manifestar anual e conclusivamente sobre o aludido cumprimento, ou não, desses itens do acórdão em item específico no seu Relatório de Auditoria de Gestão a partir da análise do correspondente Relatório de Gestão em cada exercício financeiro;
	9.6. enviar a cópia do presente Acórdão, com o Relatório e a Proposta de Deliberação, à administração e, ainda, ao órgão de controle interno da Câmara dos Deputados, para ciência e efetivo cumprimento dos itens 9.4 e 9.5 deste Acórdão; e
9.7. arquivar o presente processo, sem prejuízo de promover o monitoramento da determinação proferida pelo item 9.4 deste Acórdão, representando ao TCU, se necessário.

Aposentadorias deferidas pela administração da Câmara dos Deputados.

Segunda Câmara

Câmara dos Deputados.

3. Interessados: Francisco Gonçalves Pereira (CPF XXX.090.611-XX); Henrique Rodrigues Netto (CPF XXX.431.411-XX); e Katia de Carvalho (CPF XXX.805.211-XX).

13.1. Ministros presentes: Augusto Nardes (na Presidência), Aroldo Cedraz e Raimundo Carreiro.
13.2. Ministro-Substituto convocado: Augusto Sherman Cavalcanti.
13.3. Ministros-Substitutos presentes: Marcos Bemquerer Costa e André Luís de Carvalho (Relator).

ACORDAO-COMPLETO-2517678

Acórdão 18836/2021 - Segunda Câmara

ANDRÉ DE CARVALHO

Trata-se de aposentadorias deferidas pela administração da Câmara dos Deputados em favor de Francisco Gonçalves Pereira, Henrique Rodrigues Netto e Kátia de Carvalho.
2.	Após a análise final do feito, o Auditor Federal Ivo Oliveira e Silva lançou o seu parecer conclusivo à Peça 7, com a anuência, por delegação de competência, do diretor da Sefip (Peça 8) , nos seguintes termos:
	" (...) 3. Os procedimentos para exame, apreciação e registro de atos de pessoal encontram-se estabelecidos na Instrução Normativa TCU 78/2018 e na Resolução TCU 206/2007. Essas normas dispõem que os atos de pessoal disponibilizados por meio do e-Pessoal devem ser submetidos previamente a críticas automatizadas, com base em parâmetros predefinidos.
	4. As críticas das informações cadastradas na etapa de coleta do ato foram elaboradas e validadas levando-se em conta as peculiaridades de cada ato. Os itens verificados nessa etapa são inerentes a dados cadastrais, fundamentos legais, mapa de tempo, ficha financeira, assim como eventuais ocorrências de acumulação. Trata-se de verificações abrangentes, minuciosas e precisas e sem a necessidade de ação humana e, portanto, menos suscetível a falhas. As críticas aplicadas estão discriminadas no sistema, no Menu e-Pessoal, opção 'Crítica', que podem ser acessadas mediante concessão de perfil específico a servidores do TCU responsáveis pela análise.
	5. Além das críticas automatizadas, há verificação humana adicional no caso de haver alertas do sistema ou informações não formatadas, como esclarecimentos do gestor ou do controle interno.  
	6. As críticas também consideram os registros do Sistema Integrado de Administração de Recursos Humanos (Siape) . O Siape disponibiliza informações atualizadas sobre as parcelas que integram os proventos, diferentemente, portanto, do e-Pessoal, que informa as parcelas no momento do registro do ato. 
	7. Essa confrontação com o Siape fornece uma visão atual e verdadeira da situação, o que permite descaracterizar irregularidades e inconsistências que, embora constantes do e-Pessoal, já foram corrigidas.
	8. As verificações detectadas nos atos encontram-se discriminadas na aba de pendências de cada ato no sistema e-Pessoal, bem como nos espelhos dos atos contemplados por esta instrução.
	Exame das Constatações
	9. Ato: 55805/2020 - Interessado: Francisco Gonçalves Pereira 
	9.1 Parecer do Controle Interno: considerar o ato Legal com esclarecimentos. Justificativa:  Recadastrado no e-Pessoal em atenção ao Ofício-Circular 1/2020-Sefip/TCU (Sisac 30073502-04-2017-000025-7) .
	9.2 Constatações e análises: 
	9.2.1 Houve o registro de pelo menos uma rubrica com 'Denominação para análise pelo TCU = Vantagem de caráter pessoal (122 - VP/INCORPORADA LEI 9527/97 - PROVENTOS (Vantagem de caráter pessoal - Incorporação de quintos/décimos de função) - R$ 510,84) .
	a. Justificativa do Gestor de Pessoal: Não há. Verificação efetuada no âmbito do TCU.
	b. Análise do Controle Interno:  Não há. Verificação efetuada no âmbito do TCU.
	c. Análise da Equipe Técnica: Ilegal
	É ilegal a concessão da vantagem de quintos em razão do exercício de funções comissionadas após o advento da Lei 9.624/1998.
	9.2.2 
Ato e-Pessoal em substituição a ato Sisac devolvido de acordo com comunicado da presidência do TCU.
	a. Justificativa do Gestor de Pessoal: Não há. Verificação efetuada no âmbito do TCU.
	b. Análise do Controle Interno:  Não há. Verificação efetuada no âmbito do TCU.
	c. Análise da Equipe Técnica: legal
	Ato em substituição a ato Sisac devolvido com entrada original no TCU na data de 24/8/2017.
	9.2.3 
O Controle interno emitiu parecer pela legalidade com esclarecimentos.
	a. Justificativa do Gestor de Pessoal: Não há. Verificação efetuada no âmbito do TCU.
	b. Análise do Controle Interno:  Não há. Verificação efetuada no âmbito do TCU.
	c. Análise da Equipe Técnica: legal
	Os esclarecimentos do controle interno não interferem na análise do ato.
	9.3 
O detalhamento da norma legal e da jurisprudência para a inconsistência acima elencada encontra-se no anexo II dessa instrução. 
	9.4 Encaminhamento do ato: 
	9.4.1 Considerar ilegal e recusar registro do ato de aposentadoria de Francisco Gonçalves Pereira do quadro de pessoal do órgão/entidade Câmara dos Deputados, com base nos arts. 71, inciso III, da Constituição Federal, 1º, inciso V, e 39, inciso II, da Lei 8.443/1992 e 260, § 1º, do Regimento Interno.
	9.4.2 Com fulcro no art. 262, caput, do Regimento Interno deste Tribunal, determinar ao órgão/entidade Câmara dos Deputados que: 
	a. dê ciência, no prazo de quinze dias, contados da notificação, do inteiro teor desta deliberação ao interessado, alertando-o de que o efeito suspensivo proveniente da interposição de eventuais recursos junto ao TCU não o exime da devolução dos valores percebidos indevidamente, caso o recurso não seja provido.
	b. promova, no prazo de 30 (trinta) dias, o destaque da (s) parcela (s) de quintos incorporada (s) com amparo em funções comissionadas exercidas entre 8/4/1998 a 4/9/2001 e transforme-a (s) em 'Parcela Compensatória' a ser absorvida por quaisquer reajustes futuros, consoante decidido pelo STF no RE 638.115/CE.
	c. no prazo de trinta dias, contados da ciência da decisão, envie a este Tribunal documentos comprobatórios de que o interessado cujo ato foi impugnado está ciente do julgamento deste Tribunal.
	10. Ato: 55974/2020 - Interessado: Kátia de Carvalho 
	10.1 Parecer do Controle Interno: considerar o ato Legal.
	10.2 Constatação e análise: 
	10.2.1 Houve o registro de pelo menos uma rubrica com 'Denominação para análise pelo TCU = Vantagem de caráter pessoal (122 - VP/INCORPORADA LEI 9527/97 - PROVENTOS (Vantagem de caráter pessoal - Incorporação de quintos/décimos de função) - R$ 6.292,18) .
	a. Justificativa do Gestor de Pessoal: Não há. Verificação efetuada no âmbito do TCU.
	b. Análise do Controle Interno:  Não há. Verificação efetuada no âmbito do TCU.
	c. Análise da Equipe Técnica: ilegal
	É indevida a concessão da vantagem de quintos ou décimos aos ocupantes do cargo de Consultor Legislativo, pois a função comissionada exercida era inerente às atribuições do cargo efetivo.
	10.3 
O detalhamento da norma legal e da jurisprudência para a inconsistência acima elencada encontra-se no anexo II dessa instrução. 
	10.4 Encaminhamento do ato: 
	10.4.1 Considerar ilegal e recusar registro do ato de Aposentadoria de Kátia de Carvalho do quadro de pessoal do órgão/entidade Câmara dos Deputados, com base nos arts. 71, inciso III, da Constituição Federal, 1º, inciso V, e 39, inciso II, da Lei 8.443/1992 e 260, § 1º, do Regimento Interno.
	10.4.2 Com fulcro no art. 262, caput, do Regimento Interno deste Tribunal, determinar ao órgão/entidade Câmara dos Deputados que: 
	a. dê ciência, no prazo de quinze dias, contados da notificação, do inteiro teor desta deliberação ao interessado, alertando-o de que o efeito suspensivo proveniente da interposição de eventuais recursos junto ao TCU não o exime da devolução dos valores percebidos indevidamente, caso o recurso não seja provido.
	b. emita novo ato, livre da irregularidade ora apontada, em substituição ao ato de aposentadoria de Kátia de Carvalho, submetendo-o à nova apreciação por este Tribunal, na forma do artigo 260, caput, também do Regimento.
	c. no prazo de trinta dias, contados da ciência da decisão, envie a este Tribunal documentos comprobatórios de que o interessado cujo ato foi impugnado está ciente do julgamento deste Tribunal.
	d. promova, no prazo de 30 (trinta) dias, o destaque da (s) parcela (s) de quintos incorporada (s) com amparo em funções comissionadas de Consultor Legislativo e transforme-a (s) em 'Parcela Compensatória' a ser absorvida por ocasião: do desenvolvimento no cargo ou na carreira por progressão ou promoção, ordinária ou extraordinária; da reorganização ou da reestruturação dos cargos e da carreira ou das remunerações; da concessão de reajuste ou vantagem de qualquer natureza, consoante determinação contida no Acórdão 2602/2013-TCU-Plenário.
	e. dispense a devolução dos valores indevidamente recebidos de boa-fé até a data da ciência do órgão/entidade Câmara dos Deputados, do acórdão que vier a ser proferido, com base no Enunciado 106 da Súmula da Jurisprudência do TCU.
	11. Ato: 59291/2020 - Interessado: Henrique Rodrigues Netto
	11.1 Parecer do Controle Interno: considerar o ato Legal com esclarecimentos. Justificativa:  Ato emitido em obediência à determinação do Ofício-Circular n. 1/2020-TCU/Sefip, de 30/4/2020, em substituição à ficha Sisac 30073502-04-2017-000135-0.
	11.2 Constatações e análises: 
	11.2.1 Houve o registro de pelo menos uma rubrica com 'Denominação para análise pelo TCU = Vantagem de caráter pessoal (122 - VP/INCORPORADA LEI 9527/97 - PROVENTOS (Vantagem de caráter pessoal - Incorporação de quintos/décimos de função) - R$ 5.141,17) .
	a. Justificativa do Gestor de Pessoal: Não há. Verificação efetuada no âmbito do TCU.
	b. Análise do Controle Interno:  Não há. Verificação efetuada no âmbito do TCU.
	c. Análise da Equipe Técnica: ilegal
	É ilegal a concessão da vantagem de quintos em razão do exercício de funções comissionadas após o advento da Lei 9.624/1998.
	11.2.2 
O Controle interno emitiu parecer pela legalidade com esclarecimentos.
	Justificativa do Gestor de Pessoal: Não há. Verificação efetuada no âmbito do TCU.
	Análise do Controle Interno:  Não há. Verificação efetuada no âmbito do TCU.
	Análise da Equipe Técnica: legal
	Os esclarecimentos do controle interno não interferem na análise do ato.
	
Ato e-Pessoal em substituição a ato Sisac devolvido de acordo com comunicado da presidência do TCU.
	a. Justificativa do Gestor de Pessoal: Não há. Verificação efetuada no âmbito do TCU.
	b. Análise do Controle Interno:  Não há. Verificação efetuada no âmbito do TCU.
	c. Análise da Equipe Técnica: legal
	Ato em substituição a ato Sisac devolvido com entrada original no TCU na data de 4/10/2017.
	11.3 
O detalhamento da norma legal e da jurisprudência para a inconsistência acima elencada encontra-se no anexo II dessa instrução. 
	11.4 Encaminhamento do ato: 
	11.4.1 Considerar ilegal e recusar registro do ato de aposentadoria de Henrique Rodrigues Netto do quadro de pessoal do órgão/entidade Câmara dos Deputados, com base nos arts. 71, inciso III, da Constituição Federal, 1º, inciso V, e 39, inciso II, da Lei 8.443/1992 e 260, § 1º, do Regimento Interno.
	11.4.2 Com fulcro no art. 262, caput, do Regimento Interno deste Tribunal, determinar ao órgão/entidade Câmara dos Deputados que: 
	a. dê ciência, no prazo de quinze dias, contados da notificação, do inteiro teor desta deliberação ao interessado, alertando-o de que o efeito suspensivo proveniente da interposição de eventuais recursos junto ao TCU não o exime da devolução dos valores percebidos indevidamente, caso o recurso não seja provido.
	b. promova, no prazo de 30 (trinta) dias, o destaque da (s) parcela (s) de quintos incorporada (s) com amparo em funções comissionadas exercidas entre 8/4/1998 a 4/9/2001 e transforme-a (s) em 'Parcela Compensatória' a ser absorvida por quaisquer reajustes futuros, consoante decidido pelo STF no RE 638.115/CE.
	c. no prazo de trinta dias, contados da ciência da decisão, envie a este Tribunal documentos comprobatórios de que o interessado cujo ato foi impugnado está ciente do julgamento deste Tribunal.
	Conclusão
	12. A abrangência e a profundidade das verificações levadas a efeito fundamentam convicção de que os atos 59291/2020, 55974/2020 e 55805/2020 podem ser apreciados pela ilegalidade, em razão das irregularidades apontadas no item Exame das Constatações desta instrução, que representam afronta à legislação e à jurisprudência de referência.
	13. Os aludidos atos deram entrada neste Tribunal há menos de cinco anos, não sendo aplicável, portanto, o procedimento de contraditório e ampla defesa determinado pelo Acórdão 587/2011-TCU-Plenário.
	Proposta de encaminhamento
	14. Ante o exposto, com fundamento no art. 71, inciso III, da Constituição Federal, no art. 1º, inciso V, e art. 39, incisos I e II, da Lei 8.443/1992, no art. 260 do Regimento Interno do Tribunal de Contas da União, propõe-se: 
	14.1 Considerar ilegais e recusar registro dos atos de Aposentadoria de Henrique Rodrigues Netto, Kátia de Carvalho e Francisco Gonçalves Pereira do quadro de pessoal do órgão/entidade Câmara dos Deputados, com base nos arts. 71, inciso III, da Constituição Federal, 1º, inciso V, e 39, inciso II, da Lei 8.443/1992 e 260, § 1º, do Regimento Interno.
	14.2 Com fulcro no art. 262, caput, do Regimento Interno deste Tribunal, determinar ao órgão/entidade Câmara dos Deputados que: 
	14.2.1 promova, no prazo de 30 (trinta) dias, o destaque da (s) parcela (s) de quintos incorporada (s) com amparo em funções comissionadas exercidas entre 8/4/1998 a 4/9/2001 e transforme-a (s) em 'Parcela Compensatória' a ser absorvida por quaisquer reajustes futuros, consoante decidido pelo STF no RE 638.115/CE.
	14.2.2 dê ciência, no prazo de quinze dias, contados da notificação, do inteiro teor desta deliberação aos interessados, alertando-os de que o efeito suspensivo proveniente da interposição de eventuais recursos junto ao TCU não os exime da devolução dos valores percebidos indevidamente, caso o recurso não seja provido.
	14.2.3 no prazo de trinta dias, contados da ciência da decisão, envie a este Tribunal documentos comprobatórios de que os interessados cujos atos foram impugnados estão cientes do julgamento deste Tribunal.
	14.2.4 emita novo ato, livre da irregularidade ora apontada, em substituição ao ato de aposentadoria de Kátia de Carvalho, submetendo-o à nova apreciação por este Tribunal, na forma do artigo 260, caput, também do Regimento.
	14.2.5 dispense a devolução dos valores indevidamente recebidos de boa-fé até a data da ciência do órgão/entidade Câmara dos Deputados, do acórdão que vier a ser proferido, com base no Enunciado 106 da Súmula da Jurisprudência do TCU.
	14.2.6 promova, no prazo de 30 (trinta) dias, o destaque da (s) parcela (s) de quintos incorporada (s) com amparo em funções comissionadas de Consultor Legislativo e transforme-a (s) em 'Parcela Compensatória' a ser absorvida por ocasião: do desenvolvimento no cargo ou na carreira por progressão ou promoção, ordinária ou extraordinária; da reorganização ou da reestruturação dos cargos e da carreira ou das remunerações; da concessão de reajuste ou vantagem de qualquer natureza, consoante determinação contida no Acórdão 2602/2013-TCU-Plenário."
3.	Enfim, por intermédio do Exmo. Sr. Procurador Rodrigo Medeiros de Lima, o MPTCU anuiu, em cota singela (Peça 9) , à referida proposta da unidade técnica.
É o Relatório.

não há.

Procurador Rodrigo Medeiros de Lima.

APOSENTADORIA. INDEVIDO PAGAMENTO DE "QUINTOS" DE FUNÇÃO SOBRE AS ATRIBUIÇÕES DE CARGO EFETIVO ANTE A AUSÊNCIA DO NECESSÁRIO SUBSTRATO MATERIAL. INDEVIDA VANTAGEM COMO "QUINTOS" DE FUNÇÃO TRANSFORMADA EM VPNI APÓS 8/4/1998. ILEGALIDADE. NEGATIVA DE REGISTRO. MANUTENÇÃO DOS PAGAMENTOS INERENTES A "QUINTOS DE FUNÇÃO", COM A EXCEÇÃO PARA O ATO SEM O REFERIDO SUBSTRATO MATERIAL, EM RESPEITO À DECISÃO PROLATADA PELO STF NO RE 638.115-CE. DETERMINAÇÕES. COMUNICAÇÕES.

APOSENTADORIA (APOS)

Secretaria de Fiscalização de Integridade de Atos e Pagamentos de Pessoal e de Benefícios Sociais (Sefip).

Trata-se de aposentadorias deferidas pela administração da Câmara Federal sob as seguintes condições:
	Peça
	Beneficiário
	Data de Nascimento
	Tipo de Ato e
de Aposentadoria
	Vigência
	Enviado
ao TCU

	3
	Francisco Gonçalves Pereira
	20/7/1951
	inicial em aposentadoria voluntária com os proventos integrais
	30/11/2016
	18/8/2020

	4
	 Kátia de Carvalho
	 1º/9/1958
	inicial em aposentadoria voluntária com os proventos integrais
	30/12/2015
	18/8/2020

	5
	Henrique Rodrigues Netto
	22/12/1952
	inicial em aposentadoria voluntária com os proventos integrais
	20/12/2016
	  5/9/2020

2.	Como visto, após a análise final do feito, a Sefip pugnou pela ilegalidade da aposentadoria em favor de Kátia de Carvalho (Peça 4) diante da indevida concessão da vantagem como "quintos ou décimos" de função comissionada inerente, todavia, às atribuições do cargo efetivo como Analista Legislativo-Consultoria, além da ilegalidade das aposentadorias em favor de Francisco Gonçalves Pereira (Peça 3) e Henrique Rodrigues Netto (Peça 5) diante da inadequada percepção da vantagem como "quintos ou décimos de função" transformada em Vantagem Pessoal Nominalmente Identificada (VPNI) pelo art. 62-A da Lei n.º 8.112, de 1990; tendo o MPTCU anuído a essa proposta. 
3.	O TCU pode incorporar o parecer da Sefip a estas razões de decidir, sem prejuízo de determinar a imediata suspensão dos pagamentos inerentes ao ato acostado à Peça 4.
4.	Bem se sabe que, em sintonia com a jurisprudência do TCU anunciada, por exemplo, pelo Acórdão 2602/2013-TCU-Plenário, não subsistiria o eventual direito à incorporação de "quintos ou décimos de função" sem a formal designação do servidor para o exercício da função de direção, chefia ou assessoramento, pois essa incorporação afrontaria os arts. 62 e 62-A da Lei n.º 8.112, de 1990, o art. 3º da Lei n.º 8.911, de 1994, e o art. 15 da Lei n.º 9.527, de 1997, e, desse modo, restaria configurada a ilegalidade do ato de aposentadoria à Peça 4.
5.	Não por acaso, ao discorrer sobre essa indevida incorporação desses "quintos" de função, a Sefip assinalou que "A FC atribuída aos consultores legislativos, a despeito de seu nomen iuris, é parcela inerente ao cargo efetivo desses servidores, circunstância que afasta por completo a hipótese de incorporação de 'quintos' (oriundo dessa função) ou a ideia de 'opção' envolvendo a vantagem", e, assim, o aludido ato à Peça 4 padeceria de ilegalidade, não sendo aplicável, então, o entendimento fixado pelo STF durante a Sessão de 18/12/2019 no RE 638.115-CE em favor dessa incorporação, até porque a subjacente ilegalidade não decorreria do mero erro de cálculo, mas, sim, da percepção da aludida vantagem em evidente dissonância com o seu suporte fático.
6.	Por conseguinte, contudo, deixo de acolher a proposta da unidade técnica no sentido de transformar esses indevidos "quintos de fnção" em "parcela compensatória" a ser absorvida pela reorganização ou reestruturação dos cargos, com a carreira e as remunerações, ou, ainda, pela concessão de reajuste ou vantagem em qualquer natureza, nos termos do item 9.2.3 do Acórdão 2602/2013-TCU-Plenário, até porque a percepção dessa vantagem em prol de Kátia de Carvalho (Peça 4) estaria evidentemente desprovida do necessário suporte fático.
7.	Ao discorrer, porém, sobre a vantagem inerente à incorporação de "quintos" de função nos atos de aposentadoria às Peças 3 e 5, a Sefip destacou que teria sido observada a eventual ilegalidade na aludida parcela, já que a percepção desses "quintos" de função não estaria amparada pela jurisprudência do TCU (v.g. Decisão 925/1999 e Acórdãos 731/1003 e 732/2003, do Plenário) nem alinhada com o entendimento do STF (v.g. RE 638.115/CE sob a relatoria do Ministro do STF Gilmar Mendes) no sentido de admitir a incorporação ou a atualização da vantagem como "quintos" transformada em VPNI pelo art. 62-A da Lei n.º 8.112, de 1990, somente até o dia 8/4/1998, em consonância com o art. 3º, da Lei n.º 9.624, de 1998.
8. 	Bem se sabe, nesse ponto, que a jurisprudência do TCU estaria firmada no sentido da impossibilidade da incorporação de "quintos" pelo exercício de funções públicas no período compreendido entre a promulgação da Lei n.º 9.624, de 8/4/1998, e a edição da MP n.º 2.225-48, de 4/9/2001, a exemplo do Acórdão 2444/2015-TCU-Plenário, e dos Acórdãos 5.380/2016 e 8.788/2016, da 2ª Câmara, estando esse entendimento em consonância com a então jurisprudência do Supremo Tribunal Federal - STF (v. g.: RE 638.115-CE e MS 25.763-DF) .
9. 	Ocorre, contudo, que, no julgamento do RE 638.115-CE durante a Sessão de 18/12/2019 com o subsequente trânsito em julgado a partir de 17/9/2020, o STF proferiu o seguinte pronunciamento:
	" (...) Decisão: Inicialmente, o Tribunal, por maioria, resolvendo questão de ordem suscitada pelo Ministro Dias Toffoli (Presidente) , deliberou que, para a modulação dos efeitos de decisão em julgamento de recursos extraordinários repetitivos, com repercussão geral, nos quais não tenha havido declaração de inconstitucionalidade de ato normativo, é suficiente o quórum de maioria absoluta dos membros do Supremo Tribunal Federal, vencido o Ministro Marco Aurélio, que diverge quanto à formulação da questão de ordem e quanto ao seu mérito. Votaram na questão de ordem os Ministros Luiz Fux e Roberto Barroso. Na sequência, o Ministro Dias Toffoli (Presidente) proclamou o resultado do julgamento deste recurso, ocorrido na sessão virtual de 11.10.2019 a 17.10.2019:
	'O Tribunal, por maioria, acolheu parcialmente os embargos de declaração, com efeitos infringentes, para reconhecer indevida a cessação imediata do pagamento dos quintos quando fundado em decisão judicial transitada em julgado, vencida a Ministra Rosa Weber, que rejeitava os embargos. No ponto relativo ao recebimento dos quintos em virtude de decisões administrativas, o Tribunal, em razão de voto médio, rejeitou os embargos e, reconhecendo a ilegitimidade do pagamento dos quintos, modulou os efeitos da decisão de modo que aqueles que continuam recebendo até a presente data em razão de decisão administrativa tenham o pagamento mantido até sua absorção integral por quaisquer reajustes futuros concedidos aos servidores. Os Ministros Ricardo Lewandowski e Celso de Mello proviam os embargos de declaração e modulavam os efeitos da decisão em maior extensão. Ficaram vencidos, nesse ponto, os Ministros Marco Aurélio e Rosa Weber. Por fim, o Tribunal, por maioria, também modulou os efeitos da decisão de mérito do recurso, de modo a garantir que aqueles que continuam recebendo os quintos até a presente data por força de decisão judicial sem trânsito em julgado tenham o pagamento mantido até sua absorção integral por quaisquer reajustes futuros concedidos aos servidores, vencidos os Ministros Marco Aurélio e Rosa Weber. Tudo nos termos do voto do Relator. Afirmaram suspeição os Ministros Luiz Fux e Roberto Barroso'. Ausente, justificadamente, nesta assentada, o Ministro Celso de Mello. Plenário, 18.12.2019."
10. 	Bem se vê, assim, que o STF teria passado a considerar indevida a imediata cessação do pagamento dos "quintos" de função, quando estiver fundado em decisão judicial transitada em julgado, e, a despeito de reconhecer a ilegitimidade do pagamento dos "quintos", passou a modular os efeitos da decisão no sentido de admitir a manutenção do correspondente pagamento, até a integral absorção pelos subsequentes reajustes concedidos aos servidores, para os atuais beneficiários da subjacente vantagem por decisão administrativa ou judicial sem o trânsito em julgado.
11.	A despeito, pois, de restar configurada a eventual ilegalidade na correspondente parcela dos "quintos" de função para os atos de aposentadoria às Peças 3 e 5, mas, decorrendo a aludida vantagem de decisão administrativa em sintonia com a referida decisão do STF, o TCU deve deixar de determinar a imediata cessação dos pagamentos inerentes a esses "quintos" de função nos proventos das aposentadorias deferidas em favor de Francisco Gonçalves Pereira e Henrique Rodrigues Netto (Peças 3 e 5, respectivamente) .
12.	De toda sorte, o TCU deve determinar que a administração da Câmara dos Deputados adote as seguintes medidas:
 (a) reavalie e, se for o caso, promova a efetiva alteração da parcela inerente à incorporação de "quintos" de função originalmente concedida diante da eventual necessidade de absorção dessa parcela pelas subsequentes modificações legais produzidas sobre a estrutura remuneratória da correspondente carreira, em sintonia, assim, com a deliberação proferida pelo Supremo Tribunal Federal no bojo do RE 638.115 durante a Sessão de 18/12/2019; devendo se manifestar anual e conclusivamente sobre o cumprimento, ou não, desse item do acórdão em item específico no seu Relatório de Gestão em cada exercício financeiro; e
 (b) promova o destaque da referida parcela como quintos de função pública, transformando-a em "parcela compensatória', para a efetiva implementação das futuras absorções dessa parcela inerente à incorporação de "quintos" de função em face das supervenientes modificações legais produzidas sobre a estrutura remuneratória da correspondente carreira, em observância, então, à deliberação proferida pelo Supremo Tribunal Federal no bojo do RE 638.115 durante a Sessão de 18/12/2019; devendo se manifestar anual e conclusivamente sobre o cumprimento, ou não, desse item do acórdão em item específico no seu Relatório de Gestão em cada exercício financeiro.
13.	O TCU deve determinar, ainda, que o órgão de controle interno junto à Câmara dos Deputados se manifeste anual e conclusivamente sobre o referido cumprimento, ou não, das aludidas medidas em item específico no seu Relatório de Auditoria de Gestão a partir da análise do Relatório de Gestão em cada exercício financeiro.
14.	Diante, contudo, da entrada dos aludidos atos de aposentadoria no TCU há menos de 5 anos, não seria necessária a prévia oitiva dos aludidos interessados, estando esse entendimento em plena consonância com a jurisprudência do STF (v.g.: MS-25.116 e MS-25.403) e com a exceção prevista na Súmula Vinculante n.º 3 do STF, além de estar em sintonia com a jurisprudência do TCU (v. g.: Acórdão 587/2011-TCU-Plenário, entre outros) .
15.	O TCU deve assinalar a ilegalidade, portanto, dos aludidos atos de aposentadoria em favor de Francisco Gonçalves Pereira (Peça 3) , Kátia de Carvalho (Peça 4) e Henrique Rodrigues Netto (Peça 5) para lhes negar o respectivo registro, deixando, todavia, de determinar a imediata cessação dos pagamentos inerentes aos "quintos" de função para atos de aposentadoria às Peças 3 e 5 em respeito à decisão prolatada pelo STF no bojo do RE 638.115-CE, com a exceção, no entanto, para o ato acostado à Peça 4, pois, estando desprovido do necessário substrato material, deve sofrer a suspensão sobre o indevido pagamento da correspondente vantagem.
Ante o exposto, pugno pela prolação do Acórdão ora submetido a este Colegiado.
TCU, Sala das Sessões, em 25 de maio de 2021.
Ministro-Substituto ANDRÉ LUÍS DE CARVALHO 
Relator